臺灣高雄地方法院民事判決　九十一年訴字第一七八○號
　　原　　　告　高新商業銀行股份有限公司
　　法定代理人　丙○○
　　訴訟代理人　甲○○
　　被　　　告　乙○○
右當事人間請求清償借款事件，本院判決如左：
    主      文
被告應給付原告新臺幣貳佰貳拾柒萬貳仟壹佰陸拾貳元，其中本金新臺幣貳佰壹拾捌
萬貳仟佰玖拾貳元部分，自民國九十一年一月十九日起至清償日止，按年息百分之
八點九五計算之利息，並自民國九十一年二月十九日起至清償日止，逾期在六個月以
內者，按上開利率百分之十，逾期超過六個月者，按上開利率百分之二十計算違約金
。
訴訟費用由被告負擔。
本判決於原告以新臺幣柒拾陸萬元供擔保後，得假執行。
    事      實
甲、原告方面：
  一、聲明：如主文第一項所示，並陳明願供擔保請准宣告假執行。
  二、陳述：被告於民國（下同）八十八年五月十四日，向原告借款新臺幣（下同）
      三百五十萬元，約定到期日為八十九年五月十四日，且自借款日起，按月付息
      ，借款到期一次清償本息，利息則按原告機動基本放款利率（遲延當時為年息
      百分之九點零五）減年息百分之零點一，即年息百分之八點九五計算，如未按
      期繳息時，視為借款全部到期，除仍按上開利率計息外，自逾期之日起六個月
      以內者，按上開利率百分之十，逾期超過六個月部份，按上開約定利率百分之
      二十計付違約金。另約定有關清償債務抵充之順序依民法第三百二十一條至第
      三百二十三條之規定為先抵充費用、再充利息、次充本金。詎被告於借款後，
      自八十九年四月十四日起，即未繳納利息，依約借款債務視為全部到期。嗣經
      原告聲請臺灣高雄地方法院民事執行處以八十九年度執字第三五八三五號拍賣
      抵押物強制執行事件，拍賣所得價金共計一百九十一萬一千七百五十九元，扣
      除應優先分配之執行費用四萬零六百元，並經法院先予抵充，算至九十一年一
      月十八日止之利息五十五萬三千五百五十一元及違約金八萬九千七百七十元部
      分，是原告分配受償一百八十七萬一千一百五十九元，然兩造既未於契約約定
      抵充順序，被告亦未指定應抵充之債務，則原告就上開該分配金額應依民法規
      定先抵充費用四萬零六百元、次充利息五十五萬三千五百五十一元、再充本金
      三百五十萬元，而違約金之抵充順序則應在本金之後，是原告之受償不足額二
      百二十七萬二千一百六十二元，應指本金二百一十八萬二千三百九十二元及違
      約金八萬九千七百七十元，被告尚有如主文第一項所示之本金、利息及違約金
      未清償，為此依消費借貸之法律關係提起本件訴訟。
  三、證據：提出借據、高新銀行放款客戶實貸明細查詢單、基本放款利率異動表、
      臺灣高雄地方法院民事執行處強制執行金額計算書分配表、戶籍謄本各一份為
      證。
乙、被告方面：被告未於言詞辯論期日到場，亦未提出準備書狀作何聲明或陳述。
    理      由
一、本件被告經合法通知，未於言詞辯論期日到場，核無民事訴訟法第三百八十六條
    各款所列情形，爰依原告聲請，由其一造辯論而為判決。
二、按訴狀送達後，原告不得將訴變更或追加他訴，但擴張或減縮應受判決事項之聲
    明者，不在此限，民事訴訟法第二百五十五條第一項第三款定有明文。本件原告
    於起訴狀請求判決被告應給付原告二百二十七萬二千一百六十二元，其中本金二
    百一十八萬二千三百九十二元部分，自九十一年一月十九日起至清償日止，按年
    息百分之八點九五計算之利息，並自九十一年二月十九日起至清償日止，逾期在
    六個月以內者，按上開利率百分之十，逾期超過六個月以上者，按上開利率百分
    之二十計算違約金。嗣於起訴狀繕本送達後，於本院言詞辯論期日，就上開違約
    金部分減縮為如主文第一項所示。其減縮違約金部分，係屬減縮應受判決事項之
    聲明，參諸前揭規定，應予准許，合先敘明。
三、查本件原告主張，被告於八十八年五月十四日，向原告借款三百五十萬元，約定
    到期日為八十九年五月十四日，且自借款日起，按月付息，借款到期一次清償本
    息，利息則按原告機動基本放款利率（遲延當時為年息百分之九點零五）減年息
    百分之零點一，即年息百分之八點九五計算，如未按期繳息時，視為借款全部到
    期，除仍按上開利率計息外，自逾期之日起六個月以內者，按上開利率百分之十
    ，逾期超過六個月部份，按上開約定利率百分之二十計付違約金。另約定有關清
    償債務抵充之順序依民法第三百二十一條至第三百二十三條之規定為先抵充費用
    、再充利息、次充本金。詎被告於借款後，自八十九年四月十四日起，即未繳納
    利息，依約借款債務視為全部到期。嗣經原告聲請臺灣高雄地方法院民事執行處
    以八十九年度執字第三五八三五號拍賣抵押物強制執行事件，拍賣所得價金共計
    一百九十一萬一千七百五十九元，扣除應優先分配之執行費用四萬零六百元，並
    經法院先予抵充，算至九十一年一月十八日止之利息五十五萬三千五百五十一元
    及違約金八萬九千七百七十元部分，是原告分配受償一百八十七萬一千一百五十
    九元，然兩造既未於契約約定抵充順序，被告亦未指定應抵充債務，則原告就上
    開該分配金額應依民法規定先抵充費用四萬零六百元、次充利息五十五萬三千五
    百五十一元、再充本金三百五十萬元，而違約金之抵充順序更在本金之後，是原
    告之受償不足額二百二十七萬二千一百六十二元，應指本金二百一十八萬二千三
    百九十二元及違約金八萬九千七百七十元，被告尚有如主文第一項所示之本金、
    利息及違約金未清償之事實，業據其所提出借據、高新銀行放款客戶實貸明細查
    詢單、基本放款利率異動表、臺灣高雄地方法院民事執行處強制執行金額計算書
    分配表各一份等件為證，核屬相符，且被告經合法通知，既未到庭陳述，又均未
    提出任何書狀或證據供本院斟酌，原告之上開主張，自堪信為真實。
四、按稱消費借貸者，謂當事人約定，一方移轉金錢或其他代替物之所有權於他方，
    而他方以種類、品質、數量相同之物返還之契約；借用人應於約定期限內，返還
    與借用物種類、品質、數量相同之物；遲延之債務，以支付金錢為標的者，債權
    人得請求依法定利率計算之遲延利息。但約定利率較高者，仍從其約定利率；當
    事人得約定債務人不履行債務時，應支付違約金，民法第四百七十四條（修正前
    ）、第四百七十八條前段、第二百三十三條第一項、第二百五十條第一項分別定
    有明文。被告既為本件借款之債務人，自應就本件債務負清償責任。被告尚有如
    主文第一項所示之本金、利息及違約金未清償之事實，已如前述。從而，原告依
    消費借貸之法律關係，請求被告應給付原告如主文第一項所示之本金、利息及違
    約金，為有理由，應予准許。
五、原告陳明願供擔保聲請宣告假執行，核無不合，爰酌定相當之擔保金額，予以准
    許。
六、據上論結，本件原告之訴為有理由，依民事訴訟法第三百八十五條第一項前段、
    第七十八條、第三百九十條第二項，判決如主文。
中　　　華　　　民　　　國　　九十一　　年　　　八　　　月　　　六　　　日
                              臺灣高雄地方法院民事第六庭
~B審判長法官　朱玲瑤
~B法　　　官　吳文婷
~B法　　　官　唐中興
右為正本係照原本作成。
如對本判決上訴，須於判決送達後廿日內向本院提出上訴狀。
中　　　華　　　民　　　國　　九十一　　年　　　八　　　月　　　六　　　日
~B法院書記官　張義龍
